【裁判字號】    99,訴,121
【裁判日期】    990930
【裁判案由】    誣告等
【裁判全文】
臺灣宜蘭地方法院刑事判決               99年度訴字第121號
公  訴  人  臺灣宜蘭地方法院檢察署檢察官
被      告  乙○○
上列被告因誣告等案件，經檢察官提起公訴（98年度偵字第1664
號），本院判決如下：
    主  文
乙○○犯誣告罪，處有期徒刑捌月。又犯偽證罪，處有期徒刑陸
月。應執行有期徒刑壹年。
    犯罪事實
一、乙○○因與其姐倪美智有土地糾紛互生嫌隙，二人於民國97
    年3月27日上午8時許，在宜蘭縣五結鄉○○○路11之10號乙○○住處前約50公尺處之河堤相遇因而起口角，進而爭執。
    詎乙○○明知倪美智之子戊○○當時並未在場與倪美智基於
    傷害之犯意聯絡共同徒手毆打伊，竟意圖使戊○○受刑事處
    分，基於誣告之犯意，於97年3月27日下午2時25分許，向宜
    蘭縣政府警察局羅東分局二結派出所誣指戊○○於上開時、
    地，與倪美智共同徒手毆打伊，致伊因而受有左臉、右肩、
    右手肘、右前臂、右手腕、右手背、左手第二指、右膝、右
    大腿、右足、左小腿挫傷瘀青等傷害。嗣經宜蘭縣政府警察
    局羅東分局將戊○○、倪美智涉嫌傷害案移送台灣宜蘭地方
    法院檢察署分案97年度偵字第1409號偵查後，乙○○為達前
    揭使戊○○受刑事處分之目的，乃基於偽證之目的，在該案
    97年4月30日台灣宜蘭地方法院檢察署檢察官偵查時，就前
    揭戊○○有無在上開時、地與倪美智共同毆打伊之與案情有
    重要關係之事項，在供前經台灣宜蘭地方法院檢察署檢察官
    諭知具結義務及偽證處罰，以及得拒絕證言後，表明願意作
    證並具結後，虛偽證述：「當天我要出去，倪美智來養雞，
    我遇到倪美智、戊○○，倪美智叫戊○○攔下我，戊○○拉
    住我將我按在地下，倪美智就用手及腳打我，約打我十幾分
    鐘，後來有路人經過，戊○○才將手放開，我立即跑回家報
    警」云云。嗣該案經台灣宜蘭地方法院檢察署檢察官以戊○○與倪美智涉嫌共犯刑法第277條第1項傷害犯嫌對本院聲請
    簡易判決處刑，經本院先分97年度羅簡字第291號後，認有
    調查證據之必要，再改分97年度易字第462號傷害案件審理
    ，而乙○○在本院97年度易字第462號傷害案件於97年10月2
    1日審理時，仍承上開偽證犯意，就上開戊○○在上開時、
    地，有無與倪美智共同毆打伊之與案情有重要關係之事項，
    在供前經本院諭知具結義務及偽證處罰，以及得拒絕證言後
    ，表明願意作證並具結後，接續虛偽證稱：「是倪美智打我
    的，是戊○○把我抓住後倪美智打我。」、「戊○○把我抓
    住，倪美智打我時，說我搶人家財產，戊○○沒有打我，但
    把我抓著。」云云。嗣該傷害案件審理後經本院判處該案被
    告倪美智拘役20日，戊○○無罪，倪美智部分未上訴而確定
    ，戊○○部分經台灣宜蘭地方法院檢察署檢察官提起上訴後
    ，經台灣高等法院以97年度上易字第3175號駁回上訴確定在
    案，而查悉上情。
二、案經台灣宜蘭地方法院檢察署檢察官自動檢舉偵查起訴。
    理  由
一、按被告以外之人於審判外之言詞或書面陳述，除法律有規定
    者外，不得作為證據，刑事訴訟法第159條第1項固定有明文
    ；惟被告以外之人於審判外之陳述，雖不符同法第159條之1
    至159條之4之規定，而經當事人於審判程序同意作為證據，
    法院審酌該言詞陳述或書面陳述作成時之情況，認為適當者
    ，亦得為證據。當事人、代理人或辯護人於法院調查證據時
    ，知有第159條第1項不得為證據之情形，而未於言詞辯論終
    結前聲明異議者，視為有前項之同意，刑事訴訟法第159條
    之5第1項、第2項亦定有明文。本件情形，被告及檢察官於
    本院審理時對於下列所述之其他證據資料，均不爭執其證據
    能力，本院審酌該等證據資料作成時之狀況，並無不宜作為
    證據情事，依刑事訴訟法第159條之5第2項規定，自得作為
    證據。
二、訊據被告固坦承於97年3月27日下午2時25分許在二結派出所
    警員為其製作筆錄過程中，指訴戊○○與倪美智在上開時、
    地，共同徒手毆打伊，進而在台灣宜蘭地方法院檢察署檢察
    官在97年度偵字第1409號案件97年4月30日偵查時，及本院9
    7年度易字第462號傷害案件97年10月21日審理時，具結後證
    述上開證詞內容不諱，惟矢口否認有誣告、偽證犯行，辯稱
    當時戊○○確實有在現場將伊壓制在地上讓倪美智對伊毆打
    ，造成伊受傷云云，伊並無誣告戊○○傷害罪，伊前後二次
    證詞內容均為真實云云。
三、經查：
  (一)倪美智、戊○○於上開傷害案件，自警詢起迄本院審理時均
    陳稱：案發當時戊○○並未在場，是戊○○在家知道後才騎
    機車去找乙○○理論等語。戊○○另在台灣高等法院97年度
    上易字第3175號審理時亦陳稱：案發當時伊係在家裡工作等
    語在卷。
  (二)證人即被告戊○○之鄰居己○○於本院上開傷害案件審理時
    具結證稱：伊知道97年3月倪美智在外受傷的事，倪美智受
    傷返家時，戊○○正在家中工作，戊○○是作鋁窗的，當時
    伊和戊○○在那裡聊天，倪美智哭著回來說被妹妹乙○○打
    ，倪美智回家後，戊○○才騎機車出門，應該是8點多左右
    ，出去沒多久就回家了，倪美智返家前，戊○○都在家裡做
    事等語；在本院本案審理時亦具結證稱：伊當時與鄰居在倪
    美智家旁邊空地閒坐聊天，戊○○則在其家騎樓工作，之後
    證人甲○○從外進來對戊○○說你母親倪美智被打，戊○○
    聽後即放下手邊工作欲趕去現場，此時倪美智適從外面回來
    一直哭泣，戊○○在問明其母親被打情形之後才騎機車出門
    ，但一下子就回來了，之後即一直在工作，因戊○○當時在
    趕工作等語。
  (三)證人即被告戊○○之鄰居丙○○於本院上開傷害案件審理時
    具結證稱：伊知道97年3月倪美智在外受傷的事，伊在外面
    看到倪美智哭著回來，伊當時是在旁邊的空地，倪美智受傷
    回家前，戊○○在家裡做鋁窗，伊是鄰居都會去幫忙，時間
    大概是早上8點多，伊看到倪美智被打返家只有一次等語；
    在本院本案審理時亦結證稱：伊在當天上午8時許有去倪美
    智家幫忙看顧小孩，戊○○當時在工作，之後伊看到倪美智
    從外牽腳踏車邊哭著從外面回來，伊看到後因年紀已長，怕
    發生事情就先行回家等語。
  (四)證人即被告戊○○之客戶丁○○於本院上開傷害案件審理時
    具結證稱：伊與戊○○是廠商關係，97年3月27日上午7時50
    分許，伊就到戊○○住處要戊○○幫伊作幾個鋁門窗，伊剛
    到時沒有看到戊○○的母親，是快到8點半時看到戊○○的
    母親哭著牽腳踏車回家，說被人打，好像是被親戚打等語；
    在本院本案審理時具結證稱：伊在97年3月27日約上午7時10
    分許有到戊○○家要戊○○加工三樘鋁門窗，伊到時有看到
    電視轉播美國大聯盟棒球開賽，所以伊可確定伊到戊○○家
    的時間，之後，伊有聽到有個女生在馬路用喊的對戊○○說
    你母親被打，伊後來有看到倪美智邊哭著牽腳踏車回家，伊
    可確定戊○○在這段期間都在趕著加工鋁門窗，並未外出等
    語。
  (五)證人甲○○於本院上開傷害案件審理時結證證稱：伊看到時
    是乙○○將倪美智壓在地上，現場還有鄰居，但伊不認識，
    現場乙○○的先生也在車上，伊本來想過去將兩人拉開，但
    當時伊懷孕不敢過去，就騎機車到倪美智家中，看到戊○○
    在外工作，便告訴戊○○的老婆說倪美智被打，過了十幾分
    鐘後倪美智就返家，倪美智返家前，戊○○都在門口騎樓工
    作，不在衝突現場等語；在本院本案審理時具結證稱：伊當
    時騎機車買完早點回家途中看到被告打倪美智，伊因懷孕不
    敢靠近，就騎機車到倪美智家告訴戊○○你母親被打之事，
    戊○○聽到後立即放下手邊工作並問明地點，其後伊就騎機
    車回家，途中看到倪美智牽腳踏車往回家方向走去等語。
四、細譯上開倪美智、戊○○及證人己○○、丙○○、丁○○、
    甲○○前後陳述及證詞相互勾稽核對，就戊○○案發當時係
    在其住處加工鋁門窗，並不在被告與倪美智上揭河堤衝突現
    場乙節，已甚明確。且證人己○○、丙○○、丁○○、甲○○與戊○○並無親誼關係，與被告乙○○亦無閒隙、仇恨，
    衡情並無偏袒戊○○而故為虛偽陳述，自陷偽證罪責之可能
    ，所陳具有相當之可信度，是所證稱戊○○前開不在案發現
    場乙節，應足採信。再者，依被告於上開傷害案件檢附之監
    視錄影畫面顯示，戊○○於97年3月27日上午8時35分許騎乘
    機車至其住處，在場徘迴不久，隨即於37分離去，核與戊○○及證人己○○、丁○○證述：戊○○在家聽聞其母倪美智
    遭被告毆打，所以前往被告住處理論，但沒有遇到被告等語
    大致相符，且戊○○倘有與其母倪美智在在上揭宜蘭縣五結
    鄉○○○路11之10號被告住處前50公尺處之河堤共同毆打被
    告，戊○○豈有甫毆打完，隨即再次前往被告住處之理，更
    足徵被告就前開對戊○○部份之指訴、證詞顯屬虛偽。至證
    人謝振雄於偵查中證稱：乙○○於案發當日上午8、9時許打
    電話給伊表示遭人毆打，伊趕過去後看到被告身上都是瘀傷
    ，就載被告去醫院驗傷，被告好像是說被一對母子毆打，但
    伊不認識，到現場也沒有看到人等語，但證人謝振雄並非刑
    案現場之目擊之人，僅能證明被告受傷送醫之過程並轉述被
    告告知之內容，並不足以為戊○○確有在案發現場為傷害犯
    行之證據。證人林茂鑫、游碧蓮於偵查中證稱：林茂鑫有於
    97 年3月27日上午與游碧蓮一起工作等語，並提出周曆記載
    當日3月27日林茂鑫鐵架6點至10點工作紀錄，惟均僅能證明
    林茂鑫當日有與游碧蓮工作之情形，其等案發時既不在現場
    ，並非現場目擊之人，自亦不足為戊○○有在案發現場之證
    據。又被告提出之傷單僅能證明被告有受傷乙情，並不足為
    戊○○有在場將其壓制地下供乙○○毆打之事實。綜上，被
    告誣指戊○○與倪美智在上開時、地，共同徒手毆打伊，更
    進而在偵查及審判中虛偽證稱戊○○在上開時、地將伊壓制
    地下讓倪美智毆打云云，所犯誣告、偽證犯行，已屬明確，
    應予論罪科刑。
五、核被告所為，係犯刑法第169條第1項之誣告、第168條之偽
    證罪。被告先後2次就同一案件接續在偵查及審理中為虛偽
    之證述，實施侵害同一法益之行為，各行為之獨立性極為薄
    弱，且係基於同一偽證之目的，依一般社會健全觀念，在時
    間差距上，難以強行分開，應視為數個舉動之接續施行，合
    為包括之一行為予以評價，屬接續犯。被告所犯上開誣告及
    偽證二罪間，犯意各別，罪名不同，應予分論併罰。爰審酌
    被告與戊○○為姨甥關係，雖有土地糾紛竟不思理性處理，
    恣意誣告戊○○傷害，且為達使戊○○受刑事處分目的更進
    而偽證，不僅浪費司法資源，更構陷人犯罪，且犯後尚否認
    犯行之態度，所為實不足取，以及犯罪所生之危險或損害等
    一切情狀，分別量處如主文所示之刑並定其應執行之刑。
據上論結，應依刑事訴訟法第299條第1項，刑法第168條、第169
條第1項，判決如主文。
本案經檢察官王清白到庭執行職務。
中    華    民    國    99    年    9     月    30    日
                  刑事第四庭審判長法  官  林楨森
                                  法  官  辜漢忠
                                  法  官  陳雪玉
以上正本證明與原本無異。
如不服本判決應於收受送達後十日內向本院提出上訴書狀，並應
敘述具體理由；其未敘述上述理由者，應於上訴期間屆滿後二十
日內向本院補提理由書(均須按他造當事人之人數附繕本)「切勿
逕送上級法院」。
                                  書記官  劉晨輝
中    華    民    國    99    年    9     月    30    日
附錄本案論罪科刑法條：
中華民國刑法第168條
（偽證罪）
於執行審判職務之公署審判時或於檢察官偵查時，證人、鑑定人
、通譯於案情有重要關係之事項，供前或供後具結，而為虛偽陳
述者，處7年以下有期徒刑。
中華民國刑法第169條第1項
（誣告罪）
意圖他人受刑事或懲戒處分，向該管公務員誣告者，處7年以下
有期徒刑。

司法院資訊處製作；財團法人民間司法改革基金會備份。
